臺灣雲林地方法院刑事判決　　　　　　　 93年度訴字第647號
公　訴　人　臺灣雲林地方法院檢察署檢察官
被　　　告　庚○○
指定辯護人　本院公設辯護人　戊○○
上列被告因誣告案件，經檢察官聲請簡易判決處刑（93年度偵字
第3206號），本院虎尾簡易庭認不宜簡易判決處刑，改依通常訴
訟程序審理（案號：93年度虎簡字第218 號），本院判決如下：
    主  文
庚○○意圖他人受刑事處分，向該管公務員誣告，處有期徒刑壹
年貳月。
    事實及理由
壹、犯罪事實：
一、庚○○於民國83年11月16日，受其堂弟己○○之託，提供其
    所有坐落於雲林縣臺西鄉○○段地號724-1 號、724-5 號、
    724-9 號3 筆土地設定抵押權為擔保，於83年11月21日，庚○○出面為借款人，向雲林縣臺西鄉農會（以下簡稱臺西鄉
    農會）借款新臺幣（下同）5,000,000 元（以下簡稱系爭借
    款），由時任臺西鄉農會總幹事己○○核准撥貸，庚○○借
    得上開款項後，大部分（至少4,900,000 元）借予己○○使
    用。於89年11月21日，系爭借款未獲清償，臺西鄉農會聲請
    本院核發支付命令，同年11月22日，本院以89年促字第1278
    5 號核發支付命令，命債務人庚○○清償系爭借款（含本金
    利息），該支付命令於同年11月29日合法送達庚○○，同年
    12月20日，該支付命令未經異議確定在案。於90年07月02日
    ，臺灣土地銀行向本院聲請強制執行債務人庚○○之財產，
    臺西鄉農會以上開確定支付命令為執行名義，於90年09月04
    日聲請就債務人庚○○部分參與分配（本院90年度執字第41
    36號民事執行事件），因執行無結果，經本院於91年04月29
    日核發債權憑證（雲院祺民執己決字第90-4136 號），並送
    達併案執行結果通知，於91年05月09日由庚○○親收該通知
    書面。於92年01月23日，臺西鄉農會以上開債權憑證為執行
    名義，聲請本院強制執行庚○○所有坐落於臺西鄉○○段
    373 地號土地（本院92年度執字第936 號民事執行事件）。
二、詎庚○○於本院92年度執字第936 號民事執行事件進行期間
    ，對臺西鄉農會聲請本院查封拍賣其所有之上開土地，心有
    不甘，為圖阻止本院執行查封拍賣，並為報復時任臺西鄉農
    會總幹事丙○○、主辦上開民事執行事件之臺西鄉農會職員
    丁○○2 人經常對其催討系爭借款，庚○○明知系爭借款由
    其本人親借，借得款項亦已由臺西鄉農會撥入其設於臺西鄉
    農會帳號00513-0 號帳戶，借貸手續合法正常，丙○○、丁○○2 人僅是臺西鄉農會辦理催討系爭借款之人，竟基於使
    丙○○、丁○○2 人受刑事處分之犯意，於92年04月01日，
    在嘉義市○○路104 號黃裕中律師事務所，委託不知情之黃
    裕中律師撰寫自訴狀，以庚○○為自訴人，丙○○、丁○○
    2 人為被告，於92年05月13日向本院遞狀提起自訴，狀告被
    告丙○○、丁○○2 人涉犯刑法第339 條第2 項之詐欺得利
    罪，其自訴之丙○○、丁○○2 人之犯罪事實及所犯法條略
    稱：「臺西鄉農會前總幹事己○○曾以自訴人庚○○名義，
    於83年11月21日向臺西鄉農會借貸5,000,000 元，自訴人亦
    於空白擔保放款借據及約定書上簽名蓋章，但自訴人因非實
    際借款人致未自覓連帶保證人，嗣自訴人向本院民事執行處
    閱卷取得借據影本時，始知丁喜、林水發簽名為連帶保證人
    ，咸信丁喜、林水發並非自訴人借貸之連帶保證人，自訴人
    既未取得5,00 0,000元現金，其於農會之帳戶中亦無匯款進
    帳紀錄，自訴人更從未繳付利息，上情均為被告2 人所明知
    ，卻仍因實際借款人未依期償付本金及利息，仍於89年11月
    間向本院民事庭聲請核發支付命令，並向本院民事執行處聲
    請強制執行，將自訴人所有坐落雲林縣臺西鄉○○段373 號
    土地查封，顯見被告2 人確有為圖使第3 人臺西鄉會取得不
    法利益而為訴訟詐欺行為。」「自訴人確實不知支付命令情
    事」「自訴人於未收到借款金額，卻遭本院查封不動產後，
    始察覺被告2 人共同基於為農會不法所有之意圖，擅自以自
    訴人簽名於空白借據及約定書，經實際借款人填寫借貸金額
    ，即令丁喜與許水發2 人簽名為連帶保證人後，充當自訴人
    借貸之憑據，持向本院請求核發支付命令，並以之為執行名
    義，向本院民事執行處聲請強制執行，查封自訴人所有不動
    產，企圖使農會獲取5,000,000 元之不法利益，而使自訴人
    受有財產上之損害，被告2 人之犯罪事實至明。」「被告2
    人乃共同基於使第3 人即農會不法所有之意圖，明知臺西鄉
    農會所持有之債權並非自訴人之借貸，竟藉以對自訴人取得
    執行名義致自訴人因此負擔5,000,000 元之債務，致財產遭
    查封，受有損害，被告2 人所犯係刑法第339 條第2 項之詐
    欺得利罪。」而向本院誣告丙○○、丁○○2 人犯罪。經本
    院依刑事訴訟法第326 條第1 項為調查後，認被告丙○○、
    丁○○2 人罪嫌不足，依同法第326 條第3 項、第252 條第
    10款之規定，於92年12月08日，以92年度自字第10號刑事裁
    定駁回庚○○之自訴。庚○○不服提起抗告，亦經臺灣高等
    法院臺南分院以被告丙○○、丁○○2 人罪嫌不足，於93年
    02月25日，以93年度抗字第9 號刑事裁定抗告駁回。
貳、認定犯罪事實所憑之證據及理由：
一、證據能力部分：
    按被告以外之人於偵查中向檢察官所為之陳述，除顯有不可
    信之情況者外，得為證據；證人、鑑定人依法應具結而未具
    結者，其證言或鑑定意見，不得作為證據，刑事訴訟法第15
    9 條之1 第2 項、第158 條之3 分別定有明文。本案辯護人
    聲請傳喚主詰問證人己○○，惟證人己○○於審判中經合法
    傳喚無正當理由未到庭，但證人己○○於檢察官面前作證時
    ，業據檢察官於訊問前依法告知具結之義務及偽證之處罰，
    並依法命證人己○○朗讀結文後命其具結，此參證人己○○
    於檢察官面前之供述筆錄、證人結文（93年度他字第235 號
    卷第50頁至第53頁）自明。此外，復查無其他顯有不可信之
    情況，證人己○○於檢察官面前之供述筆錄，乃傳聞之例外
    ，依照上開規定，具有證據能力。至於本案其他相關證據，
    被告、辯護人則同意列為證據使用，或不爭執作為證據使用
    ，合先敘明。
二、證據名稱與證據資料：
(一)、證人乙○○於本院審判時之具結證述。證明：
１、系爭借款之徵信核貸主辦人員為臺西鄉農會職員乙○○，乙○○曾參與審查系爭借款之借款申請書（含資產調查表），
    對保手續亦由乙○○辦理。
２、乙○○於審查借款申請書及查核擔保土地價值等徵信事務後
    ，認借款擔保土地價值與系爭借款相當，經臺西鄉農會同意
    撥貸後，通知被告庚○○至臺西鄉農會辦理對保手續，於83
    年11月21日，確係被告庚○○攜帶其國民身分證、戶籍謄本
    、印章等資料前至臺西鄉農會辦理對保，經乙○○核對本人
    及身分證件、並核對借款申請書、土地抵押權設定契約書上
    之印章與被告攜帶之印章認相符後，始由被告在擔保放款借
    據、授信約定書簽名、用印。貸款印章不須與被告在臺西鄉
    農會活儲帳戶之印章相符，亦不須與被告先前辦理貸款所用
    之印章一致。連帶保證人丁喜、許水發亦於對保時，由乙○○核對其2 人身分無誤後始在擔保放款收據上簽名、用印。
３、對保程序完成後，轉由負責撥款之承辦人，依被告的意思，
    在貸款分戶帳卡右上角上填載被告設於臺西鄉農會之乙存帳
    戶，系爭借款就撥入上開帳戶。貸款帳戶則登載於貸款分戶
    帳卡左上角，帳號為11-3105 號。系爭借款必須轉入借款人
    即被告之帳戶，否則無法證明借款人是被告。至於系爭借款
    撥入被告帳戶後是否由被告提領使用，亦或是由己○○使用
    ，因乙○○不是主辦，其不知道。
４、系爭借款之借款人確係被告，對保當時，乙○○曾向被告說
    明簽名用印之資料為何，被告不可能不知道其簽名用印即是
    要向臺西鄉農會借款。至於系爭借款金額於被告簽名用印當
    日是否已經填載完畢乙○○並不確定，但金額不是乙○○所
    填載。
５、辦理系爭借款時，己○○是臺西鄉農會總幹事，但對系爭借
    款案己○○並未特別交代何事，辦理對保手續時，己○○亦
    不須在場，其應該沒有在場。
(二)、證人己○○於檢察官面前之具結證述筆錄。證明：
１、被告與己○○是堂兄弟。己○○自82年至91年（按：應係90
    年）任職臺西鄉農會總幹事。
２、被告於83年11月14日曾向臺西鄉農會借貸系爭借款，保證人
    是丁喜、許水發。當初被告借得系爭借款是借給己○○用的
    ，己○○已忘記借得款項是否均供其使用，系爭借款被告使
    用多少，因其與被告有金錢往來，仍須對帳才知道。被告設
    於臺西鄉農會帳戶之印章不在己○○手上。己○○目前仍欠
    被告錢。
３、系爭借款確係被告親自向臺西鄉農會借貸，若被告沒有拿土
    地設定抵押、簽名，如何能借得系爭借款。
(三)、證人丁喜於檢察官面前之具結證述筆錄。證明：系爭借款是
    己○○找其幫被告（借款人）當連帶保證人，其與己○○、
    被告均熟識，當時若是被告找其當連帶保證人，其亦會答應
    。其答應任連帶保證人後，並未找過被告，因其信任己○○
    是總幹事，不會欺騙。
(四)、證人許水發於檢察官面前之具結證述筆錄。證明：其認識被
    告，但無交情，系爭借款是時任臺西鄉農會總幹事己○○邀
    其擔任連帶保證人，己○○當了2 屆總幹事共8 年。因己○○是其朋友，其即答應己○○之要求擔任連帶保證人。若是
    被告要求的話，其不會答應擔任連帶保證人，因無交情。
(五)、證人丙○○於檢察官面前之具結證述筆錄。證明：丙○○於
    90年03月09日就職臺西鄉農會總幹事，被告於83年11月21日
    向臺西鄉農會借貸系爭借款，整個借貸時間點與丙○○無關
    ，丙○○亦未使用詐術，系爭借款之核貸與事後之查封過程
    其均未蓋章。
(六)、證人即告訴人丙○○於審判中之具結證述。證明：
１、丙○○係於90年03月09日始受聘就職臺西鄉農會總幹事，之
    前是在雲林縣農會服務，職務與臺西鄉農會無關。被告是丙○○之小學同學。
２、於90年丙○○就職後（詳細日期忘記），被告曾找過丙○○
    ，要求系爭借款之清償能優惠、減免，但丙○○回說違約金
    部分可以，利息部分不行，須送理事會同意才可以，當時丙○○有找承辦人員，有減免系爭借款之違約金（數額不知道
    ），當時被告也很高興，還說明天要來繳款，但被告一去不
    回。被告找丙○○時只說到借款之事，被告從未說過要調閱
    資料，也沒有要求過要看借據，亦未曾說過系爭借款有偽造
    文書或其他不法情事，被告亦未說過系爭借款是他人所借，
    其未取得系爭借款等事，被告只要求減免系爭借款而已。當
    時土地銀行聲請法院執行查封拍賣時，被告已知情，程序上
    已經很完整，臺西鄉農會也參與分配，過程被告完全瞭解。
３、丙○○請臺西鄉農會職員丁○○去向被告催討系爭借款債務
    ，丙○○也曾當面告訴被告：「之前當面說好的，為何事後
    不繳錢。」被告翻臉，態度不好。丁○○是負責系爭借款債
    務之催討主辦，借款過程丁○○沒有參與，也沒有蓋章。
(七)、臺灣省雲林縣臺西鄉農會總幹事聘書（93年度他字第235 號
    卷第20頁）。證明：丙○○於90年03月09日受臺西鄉農會理
    事長李培元聘請為該農會總幹事。
(八)、雲林縣臺西鄉農會92年11月13日臺鄉農信字第0920002567號
    函文及所檢附之擔保放款借款、土地抵押權設定契約書、貸
    款分戶帳卡、授信約定書、他項權利證明書、借款申請書、
    轉帳支出傳票、活期儲蓄存款收入傳票（92年度自字第10
    號卷第19頁至25頁）。證明：
１、於89年11月14日，被告為申請借款之申請人，以農業設備資
    金為借款用途，連同上開土地3 筆為擔保品，許水發、丁喜
    任連帶保證人，提出借款申請書（內含資產調查表），申請
    借貸系爭借款，於乙○○、林聰龍、卓文章、許龍興等人審
    核用印後，由己○○於「總幹事」欄上用印核准借款申請。
２、於83年11月21日，被告在擔保放款借據、授信約定書上簽名
    蓋章，其上印文經肉眼核對，與貸款分戶帳卡右上角「借款
    人印鑑」內「庚○○」之印文、及借款申請書、土地抵押權
    設定契約書上之「庚○○」之印文均無不符。擔保放款收據
    上則登載「驗印」者為乙○○、「覆核」者為卓文章、「專
    員主任」為許龍興。授信約定書上「對保人或核對印鑑證明
    人簽章處」欄則為乙○○。
３、貸款分戶帳卡之左上角記載貸款帳戶帳號為「11-3105 」、
    右上角填載被告設於臺西鄉農會之活儲帳戶帳號「00513-0
    」。「經辦員」為卓文章、「主任」為許龍興，並由許龍興
    代理總幹事用印。
４、借款申請書、擔保放款收據、貸款分戶帳卡上均載明系爭借
    款為5,000,000 元。土地抵押權設定契約書、他項權利證明
    書上均載明「本金最高限額新臺幣陸佰萬元」。
５、轉帳支出傳票、活期儲蓄存款收入傳票上登載臺西鄉農會於
    83年11月21日（即借款當日），轉撥系爭借款入庚○○設於
    臺西鄉農會00513-0 號帳戶。轉帳支出傳票上「製票」為卓
    文章；活期儲蓄存款收入傳票上「經辦製票」為卓文章、「
    操作員」為林美慧、「核章」為黃樹。
(九)、雲林縣臺西鄉地政事務所94年06月23日臺西地一字第094000
    3344號函文及所附土地登記申請書、土地抵押權設定契約書
    （審判卷第43頁至48頁）。證明：被告為義務人兼債務人，
    以其所有之上開3 筆土地，於83年11月16日申請土地抵押權
    設定登記予權利人臺西鄉農會，以為系爭借款之擔保。
(十)、雲林縣臺西鄉農會94年06月22日臺鄉農信字第0940001852號
    函文及所附活期儲蓄存款取款憑條5 紙、匯款申請書（代收
    入傳票）2 紙（審判卷第49頁至第54頁）、被告設於臺西鄉
    農會帳號00513-0 號帳戶交易明細表（93年度他字第235 號
    卷第37頁）：證明被告設於臺西鄉農會之上開帳戶，於83年
    11月21轉入系爭借款前，仍有餘額6,269 元，於撥入系爭借
    款後次日（22日），提領現金4,900,000 元，同年月23日轉
    帳47,000元，同年月29日轉帳22,000元，現金提領30,000元
    ，同年12月07日，提領現金70,000元。
(十一)、本院89年度促字第12785 號卷宗及所附之支付命令聲請狀、
    支付命令、送達證書、支付命令確定證明書、被告之民事聲
    請狀（經本院調取卷宗提示後影印存卷）。證明：臺西鄉農
    會因系爭借款未獲清償，於89年11月21日檢附擔保放款借據
    、授信約定書等資料後，具狀聲請本院對被告核發支付命令
    ，促其清償系爭借款本息，送達代收人為丁○○。本院於89
    年11月22日核發支付命令，於89年11月29日支付命令合法送
    達被告，被告未於法定期間內提出異議，該支付命令於89年
    12月20日確定在案。被告則於92年04月29日聲請本院核准閱
    覽該卷。
(十二)、本院90年度執字第4136號民事執行卷宗及所附強制執行聲請
    狀、債務人即被告民事聲請狀、參與分配聲請狀、本院89年
    度裁全字第1708號民事裁定、債權憑證、送達證書（經本院
    調取卷宗提示後影印附卷）。證明：於90年07月02日，因清
    償債務事件，臺灣土地銀行檢附資料聲請本院強制執行債務
    人即被告所有坐落於雲林縣臺西鄉○○段373 地號土地。本
    院民事執行處則於90年08月21日通知債權人即臺灣土地銀行
    、債務人即被告、假扣押債權人即臺西鄉農會等，對查封標
    的物陳述鑑價意見，債務人即被告於90年10月16日，就其與
    臺西鄉農會間關於假扣押事件，聲請本院准予閱覽上開卷宗
    ，於同年10月25日閱畢。臺西鄉農會於90年09月04日就系爭
    借款聲請併案參與分配（民事執行事件受任人為丁○○），
    後因拍賣無人應買，亦查無債務人即被告之其他財產供執行
    ，本院民事執行處於91年04月29日發給臺西鄉農會債權憑證
    ，並將此併案執行結果通知，於91年05月09日，合法送達於
    債務人即被告。
(十三)、本院92年度執字第936 號民事執行卷宗所附臺西鄉農會強制
    執行聲請狀、停止拍賣追加查封聲請書、拍賣公告（經本院
    調取卷宗提示後影印附卷）。證明：債權人臺西鄉農會於92
    年01月23日檢具上開債權憑證等資料，具狀聲請本院強制執
    行債務人即被告所有之上開土地（雲林縣臺西鄉○○段373
    號），以取償系爭借款，受任人為丁○○。於92年04月17日
    ，債務人即被告聲請本院准予閱覽上開卷宗並閱畢。於同年
    05月27日，債權人臺西鄉農會聲請停止拍賣並追加查封地上
    物合併拍賣，經本院核准，其後3 次公告拍賣標地物，內容
    除被告所有之上開土地外，尚有坐落於上開土地之未保存登
    記建物、水井、臨時用水執照等物。嗣於93年12月02日拍定
    ，由林玉蘭、李琇女得標買受。
(十四)、被告於92年05月13日向本院提出之刑事自訴狀（92年度自字
    第10號第1 至第3 頁）、及被告於本院準備程序之供述筆錄
    （審判卷第33頁）。證明：被告於92年04月01日委託黃裕中
    律師，在嘉義市○○路104 號，由黃裕中律師依據被告的意
    思撰寫刑事自訴狀，被告以自訴人之身分，狀告被告丙○○
    、丁○○如犯罪事實欄所載之事實，並丙○○、丁○○2 人
    涉犯刑法第339 條第2 項之詐欺得利罪，請求本院審理處罰
    丙○○、丁○○2 人。
(十五)、本院92年度自字第10號刑事裁定、臺灣高等法院臺南分院93
    年度抗字第9 號刑事裁定。證明：被告以自訴人之身分對丙○○、丁○○提起自訴，經本院認被告丙○○、丁○○2 人
    罪嫌不足，依據刑事訴訟法第326 條第3 項、第252 條第10
    款，於92年12月08日裁定駁回自訴。被告以自訴人身分提起
    抗告，臺灣高等法院臺南分院亦以被告丙○○、丁○○2 人
    罪嫌不足，於93年02月25日裁定駁回抗告。
(十八)、被告於檢察官面前之供述筆錄（93年度他字第235 號第32頁
    ）。證明：被告承認系爭借款有撥入臺西鄉農會帳號000000
    0 帳戶。己○○與其係堂兄弟。
(十九)、被告於本院法官面前之供述筆錄（92年度自字第10號卷第13
    頁背面、第14頁）。證明：被告知悉丙○○是臺西鄉農會總
    幹事，丁○○是系爭借款之催收主辦。系爭借款是以被告所
    有之上開土地設定抵押擔保借款。
(二十)、被告於本院準備程序中之供述筆錄。證明：被告坦承因丙○○到處向其催討系爭借款，所以對其提出自訴。被告亦坦言
    其確實不知道丙○○、丁○○是否曾偷簽其名字來詐騙法院
    核發支付命令，但其有提出自訴。
、被告於本院審判中之供述。證明：被告承認其為己○○借得
    系爭借款中之4,900,000 元；上開金額4,900,000 元之活期
    儲蓄存款取款憑條係其親往臺西鄉農會蓋印；其申請設定土
    地抵押權予臺西鄉農會之事亦為實在。被告並坦承提起自訴
    之目的，是為了阻止本院強制執行拍賣其所有之土地；臺西
    鄉農會於92年01月23日聲請本院強制執行查封拍賣其財產，
    被告不高興，事後因此對丙○○、丁○○提起自訴。被告並
    當庭提出其設於臺西鄉農會之上開00513-0 號帳戶存摺原本
    ，證明上開帳戶存摺均在其手上，並由其太太管理，經本院
    檢視其存摺內頁交易明細，其上顯示自82年12月31日起至83
    年07月30日止，該帳戶均有交易往來（存摺影印附卷，原本
    發還）。
三、證明力部分（併論被告、辯護人所辯，本院認為不足採之理
    由）：
(一)、系爭借款乃被告提出申請借貸，並以其所有之土地為擔保，
    由被告親赴臺西鄉農會辦理系爭借款借貸手續，系爭借款並
    依約定撥入被告設於農會之活儲存款帳戶等事實，為證人乙○○、己○○證述明確，並有雲林縣臺西鄉農會92年11月13
    日臺鄉農信字第0920002567號函文及所檢附之擔保放款借款
    、土地抵押權設定契約書、貸款分戶帳卡、授信約定書、他
    項權利證明書、借款申請書、轉帳支出傳票、活期儲蓄存款
    收入傳票、雲林縣臺西鄉地政事務所94年06月23日臺西地一
    字第0940003344號函文及所附土地登記申請書、土地抵押權
    設定契約書等在卷可佐。而「被告提供其所有之土地辦理系
    爭借款抵押權之設定」，「借得之系爭借款是撥入被告設於
    農會之上開帳戶內」，「被告蓋印於存款取款憑條上以供提
    領系爭借款款項」等情，亦為被告供述為實，並有被告提出
    其設於臺西鄉農會上開帳戶存摺可資佐證，足認系爭借款於
    撥入被告設於臺西鄉農會之上開活儲帳戶時，已置於被告隨
    時可得提領使用之狀態，事後被告要將系爭借款提交何人，
    乃被告個人自由，當不得以系爭借款最終非其所取得，而否
    定其借貸系爭借款之事實。
(二)、己○○需款4,900,000 元，而由被告出面借貸系爭借款之事
    ，亦據被告於審判中供述明確。又被告在系爭借款之擔保放
    款借據、約定契約書上簽名蓋章一事，亦為被告於其所提起
    之刑事自訴狀中所自承。經本院核對被告於本院93年度自字
    第10號刑事案件中當庭之簽名，及系爭借款之擔保放款借據
    、授信約定書、借款申請書等書面上之被告簽名，認無異樣
    ；再核視雲林縣臺西鄉農會92年11月13日臺鄉農信字第0920
    002567號函文檢附之擔保放款借款、土地抵押權設定契約書
    、貸款分戶帳卡、授信約定書上被告印章之印文，彼此間亦
    未發現有何異狀。綜上事證，堪認證人乙○○、己○○上開
    證詞，均屬可信。系爭借款之連帶保證人丁喜、許水發雖為
    己○○邀請任之（此經證人己○○、丁喜、許水發證述一致
    ），然亦無礙系爭借款之合法正當。蓋被告既已提供其所有
    之上開土地設定抵押權為系爭借款之擔保，縱其未邀丁喜、
    許水發任連帶保證人，惟無害被告借得系爭借款之真意，及
    其事後取得系爭借款之事實。被告對系爭借款乃其所借，轉
    供己○○使用之情，知之甚明。
(三)、依上說明，被告辯稱其未向臺西鄉農會借貸系爭借款，不知
    系爭借款，未至臺西鄉農會辦理對保手續，亦未取得系爭借
    款云云，均無可信。被告於答辯狀中自承其已對系爭借款承
    辦人丁勝過提起偽造文書告訴，於審判中對乙○○之證詞卻
    又辯稱主辦人員是卓文章云云，另又辯稱是信用部主任許龍
    興要其至農會簽寫授信約定書等書面云云，前後矛盾，均不
    可取。被告再辯稱系爭借款最終是由己○○全部取得，且其
    當時擔任臺西鄉農會總幹事，掌握貸款撥放核准權責，己○○可能主導全部貸款程序之人，自不能以己○○不利被告之
    證述，遽認被告確知該筆貸款云云。惟如上所述，系爭借款
    不論擔保放款收據、授信約定書、借款申請書等文件上，均
    有被告之簽名蓋章，更有被告提供其所有土地以擔保系爭借
    款之土地登記申請書、土地設定抵押權契約書可參，借貸程
    序已是相當慎重，而被告對其如何受己○○主導擺佈，致提
    供擔保並自任借款人辦理系爭借款，毫無一詞佐參，證人乙○○復證實時任總幹事之己○○對系爭借款亦無交代，是被
    告之上開辯解，不足為信。又衡諸交易常情，貸款帳戶與活
    儲帳戶本係二事，二者所用印章不同，本屬正常，此亦為證
    人乙○○證述無訛，被告實難以系爭借款之貸款帳戶所使用
    之印章與其設於農會之活儲帳戶印章不符，即得令本院相信
    其不知有系爭借款。再者，被告於審判中已坦言系爭借款確
    實有撥入其設於農會之上開活儲帳戶，其於答辯狀中又辯稱
    系爭借款是匯入新設帳戶云云，所辯又是前後不一，亦不可
    採。
(四)、又被告對丙○○、丁○○提起自訴，指控被告丙○○、丁○○以系爭借款對本院為訴訟詐欺之行為，而為臺西鄉農會取
    得支付命令，涉犯刑法第339 條第2 項詐欺得利罪嫌，經本
    院受理後，裁定駁回自訴，被告以自訴人身分提起抗告，又
    經第二審裁定駁回抗告等情，有被告之供述、及刑事自訴狀
    、本院92年度自字第10號刑事裁定、臺灣高等法院臺南分院
    93年度抗字第9 號刑事裁定在卷可明。被告於刑事自訴狀中
    指控丙○○、丁○○2 人均明知己○○以被告名義向臺西鄉
    農會借得系爭款項，被告即自訴人僅在空白之擔保放款借據
    及授信約定書上簽名蓋章，實際上被告並未借得款項云云。
    惟系爭借款是被告出面借款供己○○使用，已如前述，且丙○○遲至90年03月09日始受聘就職臺西鄉農會總幹事，為證
    人丙○○證述明白，復有臺灣省雲林縣臺西鄉農會總幹事聘
    書在卷可憑，其於系爭借款發生時，根本與臺西鄉農會毫無
    干係，遑論知悉系爭借款之來龍去脈；丁○○僅負責系爭借
    款之催收，未參與系爭借款之事實，亦為證人丙○○證述明
    確，系爭借款所憑之借款申請書、擔保放款收據、授信約定
    書、貸款分戶帳卡等資料，亦未曾出現有丁○○之用印，其
    對系爭借款亦當憑書面資料即需處理。是丙○○、丁○○2
    人憑藉上開借款資料，對被告催收系爭借款，於法依約毫無
    踰矩，被告指控丙○○、丁○○2 人明知：被告所簽名蓋章
    者係空白擔保放款借據、授信約定書，經實際借款人填載金
    額，即令丁喜、許水發充當連帶保證人後，充當被告借貸之
    憑據，持向本院請求核發支付命令，被告未借貸系爭款項各
    情，均非實在。
(五)、被告於答辯狀中又辯稱：其當時未收受本院核發系爭借款之
    支付命令，遲至92年05月、06月間請人測量土地，才發現其
    所有土地遭查封云云。惟依據本院90年度執字第4136號民事
    執行卷宗資料顯示，本院民事執行處90年08月21日通知，已
    詳列「受文者」：「債權人臺灣土地銀行」、「債務人庚○○」；「副本受文者」：「假扣押債權人雲林縣臺西鄉農會
    」。而臺西鄉農會之所以假扣押債務人即被告強制執行標的
    物，即係為了系爭借款而發，此有臺西鄉農會於上開民事執
    行事件併案聲請參與分配聲請狀（90年09月04日遞狀）所附
    之本院89年度裁全字第1708號民事裁定可資為證。依該假扣
    押民事裁定內容所載，債權人即臺西鄉農會所提出釋明債權
    之資料，即系爭借款之擔保放款借據、授信約定書等資料，
    而債務人即被告於上開民事執行事件進行之際，即於90年10
    月16日遞狀向本院聲請閱覽上開民事執行事件之卷宗證物，
    並於同年月25日閱覽完畢，此有債務人即被告提出之民事聲
    請狀附卷可證。又臺西鄉農會於90年09月04日遞狀聲請參與
    分配所附資料，除上開假扣押民事裁定外，尚有本院於89年
    11月22日核發之89年度促字第12785 號支付命令、89年12月
    26日核發之支付命令確定證明書。於債務人即被告聲請閱覽
    卷宗時，上開資料業經編列為同一案號卷宗，債務人即被告
    自當一閱即明。由上時間排序，可見被告早於90年10月25日
    閱覽卷宗完畢，即已明知臺西鄉農會就系爭借款之清償，已
    對被告之財產採取假扣押之動作，並已明知系爭借款之支付
    命令、支付命令確定證明書等執行名義之存在。是被告之上
    揭辯解，又是虛偽。由上資料，亦可明系爭借款於己○○任
    職臺西鄉農會總幹事時期，即已列被告為債務人，聲請本院
    核發支付命令，要求被告清償系爭借款，支付命令之核發與
    丙○○毫無干係。事後丙○○、丁○○2 人要求被告清償債
    務，乃依本院早已核發之支付命令行事，豈有被告所指意圖
    使臺西鄉農會獲有不法利益而詐欺本院核發支付命令之事。
(六)、被告於答辯狀中另稱：其於得知土地遭查封後，前往臺西鄉
    農會向丙○○表明未辦理系爭借款，請暫緩強制執行，並請
    自己○○擔任總幹事時期即擔任秘書一職之甲○○證明被告
    未辦理系爭借款，但丙○○未予置理，又拒不提供任何有關
    借款之資料云云。惟此不惟證人丙○○所否認，且被告既於
    90年10月25日已詳閱本院90年度執字第4136號內關於系爭借
    款之相關資料，前已敘明，則其又何需再向丙○○索閱系爭
    借款資料？而證人甲○○即前臺西鄉農會秘書於審判中亦證
    稱：其知悉被告向臺西鄉農會借貸系爭借款是有簽名蓋章，
    知悉的原因是其調閱資料，發現借據上有被告的簽名，被告
    有借錢，被告私底下亦承認簽名之事，被告說是己○○要其
    借款，借款是由己○○拿去使用，但被告是借款人，借款均
    轉入被告帳戶，至於被告如何使用，是其自由。是以，被告
    所辯甲○○可得證明其未借款云云，又不可取。
(七)、被告於答辯狀中另辯：丙○○不就系爭借款之抵押擔保品取
    償，而另就被告所有坐落臺西鄉○○段373 地號土地（面積
    較系爭借款擔保品10倍以上面積、市價超出20倍以上）聲請
    強制執行，足認丙○○是慮及農會其他職員偽造文書，恐遭
    塗銷抵押權，致求償無門，可證丙○○尚非完全不知系爭借
    款是有問題云云。惟本案被告誣告之內容係丙○○、丁○○
    2 人以不實之借款詐騙本院核發支付命令，為意圖為第三人
    不法所有之訴訟詐欺行為，實與臺西鄉農會以確定之支付命
    令聲請強制執行被告所有之何筆土地無關聯。蓋債務人之財
    產，為債權人債權之總擔保。債權人臺西鄉農會就如何強制
    執行標的物始易於取償、足額得償，自有其選擇權利，難執
    此即認丙○○知悉系爭借款有何不法之處。又臺西鄉農會若
    有偽造私文書借貸情事，被告理應於其提起自訴時即說明參
    與系爭借款之職員涉犯偽造私文書之犯罪嫌疑，而非選擇性
    地指控丙○○、丁○○詐騙本院核發支付命令。相反地，由
    被告上開辯解，可知被告對於臺西鄉農會聲請本院強制執行
    之標的物，非被告已設定抵押權擔保系爭借款之土地（即臺
    西鄉○○段地號724-1 號、724-5 號、724-9 號3 筆土地）
    ，而對臺西鄉農會總幹事丙○○、丁○○先選擇市價較高之
    其他不動產聲請強制執行，心存不甘。
(八)、被告於90年10月25日，已明知系爭借款支付命令之核發，乃
    己○○擔任臺西鄉農會總幹事時聲請本院裁定核發（送達代
    收人為丁○○），被告亦明知其與臺西鄉農會之系爭借款確
    實存在，且與丙○○、丁○○無關，竟於事後，自訴丙○○
    、丁○○2 人詐欺本院核發系爭借款之支付命令之犯罪事實
    ，復未提出任何事證，足令本院相信其上開指控有客觀上之
    根據，而得致其懷疑丙○○、丁○○有對本院為訴訟詐欺之
    嫌疑。本院再參酌被告自承其提起上開自訴之動機，乃「丙○○是臺西鄉農會總幹事，丁○○是農會催收債務主辦人」
    、「丙○○、丁○○到處向其催討債務」、「臺西鄉農會聲
    請強制執行被告財產，被告不高興」、「阻止法院強制執行
    其財產」等因素，當認被告提起自訴之上開指控，乃虛構事
    實，憑空捏造，被告主觀上有利用該虛構事實使丙○○、丁○○2 人受刑事處罰之誣告惡意，且有足使丙○○、丁○○
    2 人受刑事處分之危險，彰彰可據。
(九)、綜上所述，本件事證已明，被告所辯及辯護人所提出之辯解
    ，均無可採。被告犯行堪以認定。
、論罪科刑之理由：
一、按「誣告罪為妨害國家審判權之罪，故就其性質而論，直接
    受害者係國家，即國家之審判事務，每因誣告而為不當之進
    行，至個人受害，乃國家進行不當審判事務所發生之結果，
    與誣告行為不生直接之關係，故以一訴狀誣告數人，僅能成
    立一誣告罪。」最高法院18年上字第33號判例要旨可資參照
    。
二、被告以一刑事自訴狀誣告丙○○、丁○○2 人，核其所為，
    係犯刑法第169 條第1 項之誣告罪。被告利用不知情之黃裕
    中律師撰寫自訴狀內容，提起自訴，是間接正犯。聲請簡易
    判決處刑書雖僅記載被告誣告丙○○1 人，惟此業經公訴檢
    察官到庭更正，增列受誣告之人尚有丁○○，此有本院準備
    程序筆錄、檢察官之補充理由書在卷可參，本院認公訴檢察
    官之上開更正合法正當，自應依法審究。
三、本院審酌：被告犯後矢口否認犯行，於庭訊中數次與告訴人
    丙○○爭執（見本院93年虎簡字第218 號卷筆錄），所辯又
    翻來覆去，矛盾不清，多次於法庭叫罵，態度相當惡劣。本
    院原認被告智識程度不高，不知利害關係，認有指定公設辯
    護人為被告辯護之必要，惟經公設辯護人多次接見被告，曉
    以利害，被告傲慢依舊，對其不利之證據，仍畏罪閃避，惡
    性不淺。其犯後未取得告訴人丙○○、丁○○之諒解，足認
    其無悔意。被告誣告之自訴案件，受害人丙○○、丁○○雖
    未經本院傳喚到庭，惟被告虛構事實誣陷丙○○、丁○○，
    亦已使丙○○、丁○○名譽受損，且其誣告之動機，除意圖
    使丙○○、丁○○受刑事處分外，亦企圖藉此阻礙本院強制
    執行事件之正當進行，被告如此利用法院，藐視法院，犯罪
    情節是屬不輕，惡性更形明顯。公訴檢察官原求刑判處被告
    有期徒刑1 年4 月，本院念及被告家庭經濟狀況已有不佳，
    及其他一切情狀，認公訴檢察官之求刑略顯過重，量處如主
    文所示之刑。
肆、不另為無罪諭知部分：
一、公訴檢察官陳述被告犯罪事實及論告要旨略以：被告意圖使
    丙○○、丁○○受刑事處分，於92年05月13日，虛構丙○○
    、丁○○擅自以庚○○之名義簽名於空白借據及授信約定書
    之事實，而誣告丙○○、丁○○另涉犯偽造私文書罪嫌。
二、經查：被告於92年05月13日所提起之刑事自訴狀，於犯罪事
    實及證據一第2 行載明：「自訴人亦於空白之擔保放款借據
    及約定書上簽名蓋章」。是被告已於刑事自訴狀內自承系爭
    借款之擔保放款借據及授信約定書為其所簽名蓋章，尚無誣
    指丙○○、丁○○偽造私文書之情事。而於上開刑事自訴狀
    犯罪事實及證據三第1 行、第2 行所載：「被告丙○○、丁○○共同基於為農會不法所有之意圖，擅自以自訴人簽名於
    空白借據及約定書，經實際借款人填寫借款金額，即令丁喜
    與許水發等2 人簽名為連帶保證人後，充當自訴人借款之憑
    據，持向鈞院請求核發支付命令」等字，依其前後文義觀之
    ，當指被告自訴丙○○、丁○○擅自以被告已簽妥姓名之空
    白借據及約定書，由實際借款人填寫金額，並令丁喜、許水
    發2 人為連帶保證人後，持該借款憑據向本院詐騙核發支付
    命令。被告誣告之意，並不包含丙○○、丁○○2 人擅自以
    被告名義簽名於空白擔保放款借據及授信約定書而偽造私文
    書或行使偽造私文書。就此部分，即難認被告有公訴檢察官
    所指誣告之行為，惟此部分事實，與起訴事實有實質上1 罪
    之關係，爰不另為無罪之諭知。
伍、應適用之法條：
一、刑事訴訟法第452條、第299條第1項前段。
二、刑法第169條第1項。
中　　華　　民　　國　　94　　年　　9 　　月　　22　　日
                  刑事第一庭    審判長法  官  康樹正
                                      法  官  楊欣怡
                                      法  官  侯廷昌
以上正本證明與原本無異。
如不服本判決，應於判決送達後10日內，向本院提出上訴狀（須
附繕本）。
                                      書記官  馮善詮
中　　華　　民　　國　　94　　年　　9 　　月　　26　　日
附錄法條：
中華民國刑法第169 條 (誣告罪)
意圖他人受刑事或懲戒處分，向該管公務員誣告者，處7 年以下
有期徒刑。
意圖他人受刑事或懲戒處分，而偽造、變造證據，或使用偽造、
變造之證據者，亦同。
